【裁判字號】    99,花易,17
【裁判日期】    990430
【裁判案由】    恐嚇等
【裁判全文】
臺灣花蓮地方法院刑事判決              99年度花易字第17號
公  訴  人  臺灣花蓮地方法院檢察署檢察官
被      告  乙○○
上列被告因恐嚇等案件，經檢察官聲請以簡易判決處刑（99年度
偵字第175號），本院花蓮簡易庭認有刑事訴訟法第451條之1第4
項但書之情形，不宜以簡易判決處刑，改依刑事訴訟法第284 條
之1之規定進行通常程序審理，並判決如下：
    主  文
乙○○犯毀損他人物品罪，共參罪，各處拘役拾伍日，如易科罰
金，均以新臺幣壹仟元折算壹日。應執行拘役肆拾日，如易科罰
金，以新臺幣壹仟元折算壹日。
其餘被訴恐嚇危害安全罪部分均無罪。
    事  實
一、乙○○因認甲○○在其住處涉嫌詐賭，而要求甲○○賠償其
    損失新臺幣（下同）18萬元，然為甲○○所拒絕，竟心生不
    滿，基於毀損之犯意，於民國98年9 月中旬某日，至甲○○
    位在花蓮縣吉安鄉○○村○○○路46號住處（下稱上開住處
    ）前，持罐裝紅色噴漆，在甲○○所有住處之藍色鐵捲門及
    停放該處之車牌號碼0675-TP 號白色自小客車（下稱系爭自
    小客車）車身噴漆，致損壞該鐵捲門及系爭自小客車車身之
    烤漆（原漆塗料），致生損害於甲○○。又於同年10月中旬
    某日，持罐裝紅色噴漆，在上開住處之藍色鐵捲門噴漆，致
    損壞該鐵捲門之烤漆，致生損害於甲○○。復於98年11月 6
    日13時30分許，至花蓮縣吉安鄉○○村○○路○段330號前，
    持罐裝紅色噴漆，在系爭自小客車車身噴漆，致損壞系爭自
    小客車車身之烤漆，致生損害於甲○○。
二、案經告訴人甲○○訴由花蓮縣警察局吉安分局報告臺灣花蓮
    地方法院檢察署檢察官偵查後聲請簡易判決處刑。
    理  由
壹、證據能力部分：
一、按被告以外之人於審判外之言詞或書面陳述，除法律有規定
    者外，不得作為證據；又被告以外之人於檢察事務官、司法
    警察官或司法警察調查中所為之陳述，與審判中不符時，其
    先前之陳述具有較可信之特別情況，且為證明犯罪事實之存
    否所必要者，得為證據，刑事訴訟法第159 條第1項、第159
    條之2 分別定有明文。經查，被告乙○○否認告訴人即證人
    甲○○於警詢中所為陳述之證據能力，而證人甲○○於警詢
    中證述其遭毀損、恐嚇之經過與其在本院證述之情節有不符
    之處，然無證據顯示證人甲○○於警詢中有遭受強暴、脅迫
    、詐欺、利誘等外力干擾情形，或在影響其心理狀況致妨礙
    其自由陳述等情況下為證述，自具有可信性之特別情況，且
    係為證明本案犯罪事實存否所必要，依刑事訴訟法第159 條
    之2規定，其證述自有證據能力。
二、復按被告以外之人於偵查中向檢察官所為之陳述，除顯有不
    可信之情況者外，得為證據，刑事訴訟法第159條之1第2 項
    定有明文，經查，證人甲○○於偵查中以證人身分到庭證述
    ，並依法於供前具結，並無證據證明其於檢察官訊問時有受
    違法訊問之情事，並無何特別不可信之情況，依刑事訴訟法
    第159條之1第2項規定，自得為證據。
三、又本案認定事實所引用本件卷證所有之文書證據，檢察官及
    被告並未主張排除前開書證之證據能力，且迄於本院言詞辯
    論終結前均未表示異議，本院審酌前開書證並無刑事訴訟法
    第159條之4規定顯有不可信之情況與不得作為證據之情形，
    是本案認定事實所引用本件卷證所有之文書證據，亦均認為
    有證據能力。
貳、實體有罪部分：
一、上揭事實，業據被告乙○○於警詢、偵訊及本院調查、審理
    時坦承不諱，並經證人即被害人甲○○於警、偵訊及本院審
    理時證述明確，並有車籍查詢-基本資料詳細畫面1紙、現場
    照片9張、免用統一發票收據1張等附卷可稽，是被告之自白
    與事實相符，堪予採信。又告訴人所有之鐵捲門遭被告噴漆
    後，告訴人已用松香水將噴漆拭淨，然觀之卷附照片（見本
    院卷第34頁、第35頁），鐵捲門上仍殘留紅色之噴漆，無法
    拭淨，並造成多處原漆脫落。另系爭自小客車之烤漆亦有脫
    漆之情形，業據告訴人於本院調查時證述明確（見本院卷第
    16頁），並經告訴人花費3500元送請汽車美容業美容回復等
    情，亦有告訴人提出之免用統一發票收據1 張附卷可稽，足
    見被告以紅色噴漆噴在告訴人所有鐵捲門及系爭自小客車，
    已致告訴人所有鐵捲門及系爭自小客車上原漆塗料損壞之程
    度。是本件事證明確，被告之上開犯行洵堪認定，均應依法
    論科。
二、核被告所為，均係犯刑法第354 條之毀損他人物品罪。被告
    所犯3 罪之時間不同、犯意有別，應予分論併罰。至公訴人
    於本院審理時追加被告在噴漆毀損系爭自小客車之烤漆時，
    又以噴漆毀損系爭自小客車之車門鑰匙，然為被告否認在卷
    ，且無其他積極證據足以證明被告有此部分之犯行，尚難以
    告訴人提出之換鎖支出之免用統一發票收據1 張為被告不利
    之認定，是公訴人此部分所認尚難採信，附此敘明。審酌被
    告前無任何科刑紀錄，有臺灣高等法院被告前案紀錄表附卷
    可稽，素行尚佳，因與告訴人發生債務問題，不思以正當程
    序解決，竟以毀壞他人物品之方式，欲逼迫告訴人還錢之犯
    罪動機、目的、手段及所生之危害，迄未賠償告訴人之損失
    ，暨其犯後坦承犯行之態度等一切情狀，分別量處如主文所
    示之刑，並定其應執行之刑及諭知易科罰金之折算標準，以
    示儆懲。
參、實體無罪部分：
一、公訴意旨另以：被告因認告訴人甲○○積欠其債務，分別於
    98年9月中旬某日及同年10 月中旬某日，至告訴人上開住處
    ，以加害生命、身體之事，對告訴人恐嚇稱：「要讓你在花
    蓮待不下去，要你跑路；有養很多小弟，有的是時間跟你耗
    ，若你擦1次，就再噴1次」等語，使告訴人心生畏懼，致生
    危害於告訴人之安全。復於 98年11月6日13時30分許，在花
    蓮縣吉安鄉○○村○○路○段330號前，以加害生命、身體之
    事，對告訴人恐嚇稱：「要讓你在花蓮待不下去，要你跑路
    ；有養很多小弟，有的是時間跟你耗，若你擦1次，就再噴1
    次」等語，使告訴人心生畏懼，致生危害於告訴人之安全。
    因認被告所為，均係涉犯刑法第305 條之恐嚇危害安全罪云
    云。
二、按犯罪事實應依證據認定之，無證據不得認定犯罪事實；又
    不能證明被告犯罪者，應諭知無罪之判決，刑事訴訟法第15
    4條第2項、第301條第1項分別定有明文。次按告訴人之告訴
    ，係以使被告受刑事訴追為目的，是其陳述是否與事實相符
    ，仍應調查其他證據以資審認；又認定不利於被告之事實，
    須依積極證據，苟積極證據不足為不利於被告事實之認定時
    ，即應為有利於被告之認定，更不必有何有利之證據；再認
    定犯罪所憑之證據，雖不以直接之證據為限，間接證據亦包
    含在內，然而無論直接證據或間接證據，其為訴訟上之證明
    ，須於通常一般人均不致有所懷疑，而得確信其為真實之程
    度者，始得據為有罪之認定，倘其證明尚未達於此一程度，
    而有合理之懷疑存在時，事實審法院復已就其心證上理由予
    以闡述，敘明其無從為有罪之確信，因而為無罪之判決，尚
    不得任意指為違法（最高法院52年臺上字第1300號、30年上
    字第816號、76年臺上字第4986號判例參照）。
三、訊據被告堅決否認有何公訴人所指之恐嚇犯行，辯稱：伊發
    現告訴人與其朋友在其住處詐賭後，告訴人說要還伊錢，但
    都沒有還錢，伊在噴漆前是對告訴人說假如告訴人沒有還錢
    ，伊將詐賭的事情告訴別人，會有很多人找告訴人要錢，也
    會找伊要錢，不是告訴人跑路，就是伊跑路，把錢還給伊，
    就不會說出去，伊確實沒有恐嚇告訴人等語，而公訴人認被
    告涉有上開恐嚇犯行，無非係以告訴人甲○○之指述及被告
    於警、偵訊時之供述為主要論據。經查：
（一）就檢察官認被告於98年9 月中旬某日在上開住處恐嚇告訴
      人部分，證人即告訴人甲○○於本院調查程序時係證稱：
      第一次天亮時朋友經過我住處，看到我家及車子被噴漆，
      告訴我，我才知道，我就下來看，被告不在場，我就打電
      話給她，被告還是講一樣的話云云（見本院卷第17頁），
      可見被告至上開住處噴漆後，告訴人並未見到被告，被告
      如何能在上開住處對告訴人恐嚇？況告訴人於本院審理時
      證稱：「（第一次被告到妳住處外面如何恐嚇妳？）她在
      她家當面跟我說，如果不開本票的話，妳就試試看，我讓
      妳花蓮住不下去，我有的是時間跟妳玩，妳擦一次，我就
      噴一次。這是第一次噴漆以後大約隔一個月時間才講的。
      因為第一次噴漆我不開本票，第二次噴漆以後我才去找她
      講，她才跟我說恐嚇的話」等語（見本院卷第27頁），告
      訴人就被告在何時、何地及以何種方式恐嚇之證述，前後
      並不一致，其指述已難憑信，是公訴人認被告在上開住處
      恐嚇告訴人，顯與告訴人之證述不符，自難採信。
（二）就檢察官認被告於98年10月上旬某日在上開住處恐嚇告訴
      人部分，證人甲○○於本院調查程序時係證稱：第二次被
      告是在凌晨2、3 點到我家，我回到家3點多，停好車，後
      來在房間聞到很重的油漆味，我下來看，當時沒有人在外
      面，我打電話給她，她說你再洗，妳洗一次我噴一次，我
      養很多小弟云云（見本院卷第17頁），此顯與檢察官認被
      告係在上開住處對告訴人當面恐嚇之情節不符，且告訴人
      於警詢時指稱：「我所有的東西被噴後，我打電話給乙○
      ○，她沒有接電話，事後我請朋友打電話給她，乙○○代
      話要我跟她見面，處理家裡毀損事情」等語（見警卷第 7
      頁），可見告訴人發現被噴漆後打電話給被告，被告均未
      接電話，則被告如何能在電話中對其恐嚇，是告訴人於本
      院指稱被告在電話中對其恐嚇云云，其前後之指述矛盾，
      委無足採。
（三）就檢察官認被告於98年11月6日13時30 分許恐嚇告訴人部
      分，告訴人於檢察官偵訊時指稱：「（乙○○是何次對著
      妳說『要讓你在花蓮待不下去，要讓你跑路，並稱他養了
      很多小弟，他有的是時間跟你耗，你擦1次，他就再噴1次
      』？）他三次都有這樣講，第三次是跑到我議員的服務處
      去說要開記者會，讓我很害怕，無法睡覺」云云（見偵查
      卷第13頁），然其於本院審理時卻稱：「（第三次噴妳車
      子的漆時，她如何恐嚇妳？）她跟我的助理說如果我不付
      錢的話，她要找記者來，我當時在外面跟議員講電話，助
      理打電話給我叫我回來處理，說被告要找記者」等語（見
      本院卷第27頁），則被告究竟有無對其說要讓告訴人在花
      蓮待不下去等語，告訴人之指述前後並不一致，而其於偵
      訊時指稱被告三次都說一樣的話，應係誇大不實之指述，
      被告當時講要找記者等語，應較為可採，然被告當時對告
      訴人之助理稱要找記者來現場，此舉實難認有何違法之處
      ，縱告訴人認當時正值選舉期間而害怕影響選情，然此與
      刑法恐嚇罪須以加害生命、身體、自由、名譽、財產之事
      之構成要件不符，是公訴人認被告此部分之行為涉犯恐嚇
      罪，尚有誤會，不足採信。
四、綜上所述，告訴人之指訴既有前開所述之瑕疵，而公訴人所
    提出之證據在訴訟上之證明均尚未達到於通常一般之人均不
    致有所懷疑為真實之程度，自無從使本院對於被告所涉之恐
    嚇危害安全罪部分有罪之確信。此外，又無其他證據足資證
    明被告有何公訴人所指恐嚇犯行，故被告此部分之犯罪即屬
    不能證明，揆諸前開法條、判例及說明，應諭知被告無罪之
    判決，以免冤抑。
據上論斷，應依刑事訴訟法第452條、第299條第1項前段、第301
條第1項，刑法第354條、第41條第1項前段、第51條第6款，刑法
施行法第1條之1，判決如主文。
本案經檢察官許建榮到庭執行職務。
中    華    民    國    99    年    4     月    30    日
                  刑事第三庭    法  官  許乃文
以上正本證明與原本無異。
如不服本判決應於收受送達後10日內向本院提出上訴書狀，並應
敘述具體理由。其未敘述上訴理由者，應於上訴期間屆滿後20日
內向本院補提理由書(均須按他造當事人之人數附繕本)「切勿逕
送上級法院」。告訴人或被害人如對於本判決不服者，應具備理
由請求檢察官上訴，其上訴期間之計算係以檢察官收受判決正本
之日期為準。
中    華    民    國    99    年    4     月    30    日
                                書記官
附錄本判決論罪之法律條文：
中華民國刑法第354條
（毀損器物罪）
毀棄、損壞前二條以外之他人之物或致令不堪用，足以生損害於
公眾或他人者，處 2 年以下有期徒刑、拘役或 5 百元以下罰金
。

司法院資訊處製作；財團法人民間司法改革基金會備份。
